臺灣高等法院臺中分院民事判決　　　　　94年度重訴字第19號
原　　　告　辛○○
　　　　　　己○○
　　　　　　丁○○
　　　　　　庚○○
兼上列三人
法定代理人　丙○○　　住同上
被　　　告　乙○○　　住南投縣.
訴訟代理人　戊○○　　住同上
被　　　告　甲○○　　住南投縣.
上列當事人間侵權行為損害賠償事件，原告提起刑事附帶民事訴
訟，經本院刑事庭裁定（94年度附民字第53號）移送民事庭，本
院於民國94年9月7日言詞辯論終結，茲判決如下：
    主  文
被告乙○○、甲○○應連帶給付原告辛○○新台幣三百十二萬六
千九百三十五元，連帶給付原告己○○新台幣二百二十八萬零七
百七十九元，連帶給付原告丁○○新台幣二百三十萬六千二百九
十七元，連帶給付原告庚○○新台幣二百三十七萬七千九百五十
九元，連帶給付原告丙○○新台幣三百七十二萬零二百零八元，
及被告乙○○均自民國九十四年二月十九日起至清償日止，按年
利率百分之五計算之利息；被告甲○○均自民國九十四年三月八
日起至清償日止，按年利率百分之五計算之利息。
原告其餘之訴駁回。
訴訟費用由被告乙○○、甲○○連帶負擔三分之一，餘由原告負
擔。
本判決原告勝訴部分，於原告辛○○以新台幣一百零四萬二千元
、原告己○○以新台幣七十六萬元、原告丁○○以新台幣七十六
萬八千元、原告庚○○以新台幣七十九萬二千元、原告丙○○以
新台幣一百二十四萬元，為被告乙○○、甲○○預供擔保後，得
假執行。
原告其餘假執行之聲請駁回。
    事實及理由
一、被告乙○○、甲○○經合法通知，未於言詞辯論期日到場，
    核無民事訴訟法第 386條所列各款情形，爰依原告之聲請，
    由其一造辯論而為判決，合先敘明。
二、原告主張：被告乙○○、甲○○與訴外人劉長科於民國（以
    下同）93年 2月29日凌晨共同偷竊被害人黃啟源所有之車號
    RF-8072號自用小貨車，因遭黃啟源發覺，雙方發生口角衝
    突，被告乙○○、甲○○竟於同日凌晨 3時30分許，由被告
    甲○○引導黃啟源至南投縣國信鄉台21線31.3公里偏僻之檳
    榔園旁，被告乙○○、甲○○共同將黃啟源砍傷致死。原告
    辛○○係被害人黃啟源之母，原告丙○○係黃啟源之配偶，
    原告己○○、丁○○、庚○○係黃啟源之子女，爰依侵權行
    為之法律關係，求為命：被告應連帶給付原告辛○○新台幣
    （下同） 625萬3869元（扶養費 125萬3869元、精神慰撫金
    500萬元）、原告丙○○1201萬7306元（醫藥費1331元、殯
    葬費13萬5174元、扶養費188萬801元、精神慰撫金1000萬元
    ）、原告己○○556萬1558元（扶養費56萬1558元、精神慰
    撫金500萬元）、原告丁○○561萬2593元（扶養費61萬2593
    元、精神慰撫金500萬元）、原告庚○○575萬5918元（扶養
    費75萬5918元、精神慰撫金500萬元），及均加計自刑事附
    帶民事訴訟起訴狀繕本送達翌日起至清償日止，按年利率5%
    計算利息之判決。
三、被告乙○○則以：家中經濟狀況不好，目前僅能每個月賠數
    千元等語，資為抗辯。
四、原告主張被告乙○○、甲○○於上開時地，將被害人黃啟源
    砍傷致死，原告辛○○係被害人黃啟源之母，丙○○係黃啟
    源之配偶，己○○、丁○○、庚○○係黃啟源之子女等事實
    ，為被告乙○○所不爭執，而被告甲○○已於相當時期受合
    法通知，於言詞辯論期日不到場，亦未據提出準備書狀爭執
    ，依民事訴訟法第280條第3項前段，準用同條第1項之規定
    ，應視同自認原告主張之事實，而被告乙○○因本件經本院
    判處傷害致人於死罪刑確定在案，有本院94年度上訴字第89
    號刑事判決在卷可稽，並經本院調取該案刑事偵審全卷查明
    屬實，自堪信為真實。被告乙○○、甲○○共同侵害被害人
    黃啟源生命之侵權行為，洵堪認定。
五、按因故意或過失，不法侵害他人之權利者，負損害賠償責任
    。數人共同不法侵害他人之權利者，連帶負損害賠償責任﹔
    不能知其中孰為加害人者，亦同。造意人及幫助人，視為共
    同行為人。又不法侵害他人致死者，對於支出醫療費用、殯
    葬費之人，亦應負損害賠償責任。被害人對於第三人負有法
    定扶養義務者，加害人對於該第三人亦應負損害賠償責任。
    不法侵害他人致死者，被害人之父、母、子、女及配偶，雖
    非財產上之損害，亦得請求賠償相當之金額。民法第184條
    第1項前段、第185條、第192條第1項、第2項、第194條分別
    定有明文。茲就原告請求之金額，分述如后：
  (一)醫療費用部分：
　　原告丙○○主張支出醫療費用1331元，為被告乙○○所不爭
    執，並有財團法人埔里基督教醫院醫療費用收據影本一紙在
    卷可證，自應准許。
  (二)殯葬費部分：
　　原告丙○○主張支出殯葬費13萬5174元，為被告乙○○所不
    爭執，並有禮儀用品社、香舖等收據影本附卷可證，核屬殯
    葬必要費用，應予准許。
  (三)扶養費部分：
  (1)原告辛○○部分：
　　原告辛○○為被害人黃啟源之母，38年6月8日生，有戶籍謄
    本可稽，黃啟源93年2月29日死亡時，原告辛○○年齡為54
    歲8個月（依四捨五入認定為55歲），依內政部編印目前最
    新之92年台灣地區簡易生命表所示，女性55歲平均餘命26.
    69年，惟原告辛○○主張平均餘命為26年，自應以其主張為
    據。又原告主張按每年7萬4000元計算扶養費，依現今生活
    消費水準，衡情並無過高，應可採取，以霍夫曼計算法扣除
    中間利息（第一年不扣除中間利息）計算，26年扶養費為
    125萬3869元【其計算式為：[74000*16.00000000（此為應
    受扶養26年之霍夫曼係數）]=0000000（小數點以下四捨五
    入，下同）】。又，原告辛○○配偶已歿，除次子黃啟源外
    ，尚有長女黃一真（長子黃俊人已故），有戶籍謄本在卷可
    憑，是原告辛○○本應得受黃啟源、黃一真二人之扶養，今
    黃啟源死亡所受之扶養損害，應按二分之一比例計算，即為
    62萬6935元，故原告辛○○請求給付扶養費62萬6935元，應
    予准許，逾此部分之請求，尚難准許。
  (2)原告丙○○部分：
    原告丙○○為被害人黃啟源之配偶，62年 5月22日生，有戶
    籍謄本可稽，黃啟源93年2月29日死亡時，其年齡為30歲9個
    月（依四捨五入認定為31歲），依內政部編印目前最新之92
    年台灣地區簡易生命表所示，女性31歲平均餘命49.34年，
    原告丙○○主張平均餘命為50年，超過部分即屬無據。又丙
    ○○有己○○、丁○○、庚○○三名子女，分別為82年9月7
    日、83年12月10日、86年 8月22日生，有戶籍謄本在卷可憑
    ，子女於成年後均應負扶養義務，故於本件事故發生後至原
    告己○○102年9月6日成年前，被害人黃啟源應負扶養義務
    為全部；自原告己○○102年9月7日成年後至丁○○103年12
    月 9日成年前，被害人黃啟源應負扶養義務為二分之一；自
    原告丁○○103年12月10日成年後至原告庚○○106年 8月21
    日成年前，被害人黃啟源應負扶養義務為三分之一；自原告
    庚○○106年8月22日成年後，被害人黃啟源應負扶養義務為
    四分之一。以每年 7萬4000元，依霍夫曼計算法，扣除中間
    利息（第一年不扣除中間利息），再依前述比例計算後，黃
    啟源應負擔之扶養費為108萬3703元（計算式詳如附表），
    故原告丙○○得請求給付扶養費108萬3703元，應予准許，
    逾此部分之請求，尚難准許。
  (3)原告己○○部分：
  　原告己○○82年9月7日生，自93年2月29日黃啟源死亡之日
    計算至其成年前一日102年9月6日止，其應受黃啟源扶養期
    間為9年又190日，惟原告主張以9年計算，自應依其主張。
    以每年7萬4000元計算，再依霍夫曼計算法，扣除中間利息
    （第一年不扣除中間利息）計算，為56萬1558元【計算式為
    ：[74000*7.00000000（此為應受扶養9年之霍夫曼係數）]=
    561558】。然己○○除父親黃啟源外，尚有母親丙○○共負
    扶養義務，其可得請求之扶養費為二分之一，即為28萬779
    元，故原告己○○請求給付扶養費28萬779元，應予准許，
    逾此部分之請求，應予駁回。
  (4)原告丁○○部分：
    原告丁○○83年12月10日生，計算至其成年前一日103年12
    月9日止，其應受黃啟源扶養期間為10年又284日，惟原告主
    張以10年計算，自應依其主張。以每年7萬4000元計算，再
    依霍夫曼計算法，扣除中間利息（第一年不扣除中間利息）
    計算，為61萬2593元【計算式為：[74000*8.00000000（此
    為應受扶養10年之霍夫曼係數）]=612593】。然丁○○除父
    親黃啟源外，尚有母親丙○○共負扶養義務，其可得請求之
    扶養費為二分之一，即為30萬6297元，故原告丁○○請求給
    付扶養費30萬6297元，應予准許，逾此部分之請求，應予駁
    回。
  (5)原告庚○○部分：
    原告庚○○86年8月22日生，計算至其成年前一日106年8月
    21日止，其應受黃啟源扶養期間為13年又176日，惟原告主
    張以13年計算，自應依其主張。以每年7萬4000元計算，再
    依霍夫曼計算法，扣除中間利息（第一年不扣除中間利息）
    計算，為75萬5918元【計算式為：[74000*10.00000000（此
    為應受扶養13年之霍夫曼係數）]=755918】。然庚○○除父
    親黃啟源外，尚有母親丙○○共負扶養義務，其可得請求之
    扶養費為二分之一，即為37萬7959元，故原告庚○○請求給
    付之扶養費37萬7959元，應予准許，逾此部分之請求，應予
    駁回。
  (四)非財產上之損害部分：
    原告辛○○係被害人黃啟源之母，己○○、丁○○、庚○○
    係黃啟源之子女，於事故發生時分別為54歲、10歲、9歲、6
    歲，此有戶籍謄本在卷可稽。原告辛○○老年喪子、失所依
    靠，其餘原告幼年喪父，失去父親之支持及照顧，天人永隔
    ，其情可憫。原告丙○○係黃啟源之配偶，於事故發生時年
    僅30歲，青年喪夫，尚有三名幼子需要照顧，其精神自受有
    極大之痛苦。查，原告辛○○國小肄業，配偶已歿，現無工
    作，93年度僅有利息所得3996元，有南投縣埔里鎮房屋、土
    地各一筆；原告己○○、丁○○、庚○○尚在就學中，無謀
    生能力；原告丙○○國中畢業，有2005年份汽車一輛、沒有
    不動產；被告乙○○國小畢業，原從事霓虹燈工作每月收入
    一萬多元，93年度無所得資料，無汽車與不動產；被告甲○
    ○93年度無所得資料，有南投縣埔里鎮土地一筆、1993年份
    汽車一輛，業據原告及被告乙○○陳明在卷，並有財政部台
    灣省中區國稅局財產歸屬資料清單、93年度綜合所得稅各類
    所得資料清單可憑。本院斟酌原告等人痛失親人所受之精神
    痛苦，及上述兩造之身分、地位、經濟能力等一切情狀，認
    原告辛○○、丙○○各請求250萬元之精神慰撫金，原告己
    ○○、丁○○、庚○○各請求200萬元之精神慰撫金為適當
    。渠等逾上開部分之請求，不予准許。
  (五)依上合計，原告辛○○得請求312萬6935元；原告丙○○得
    請求372萬208元；原告己○○得請求228萬779元；原告丁○
    ○得請求230萬6297元；原告庚○○得請求237萬7959元。
六、綜上所述，原告依侵權行為法律關係，請求被告連帶給付辛
    ○○312萬6935元；原告丙○○372萬208元；原告己○○228
    萬779元；原告丁○○230萬6297元；原告庚○○237萬7959
    元，及均自刑事附帶民事訴訟起訴狀繕本送達被告之日（乙
    ○○94年2月18日送達、甲○○94年2月25日寄存送達，94年
    3月7日合法送達）翌日起至清償日止，按年利率5%計算之法
    定遲延利息，應予准許，逾此部分，尚屬無據，應予駁回。
    原告陳明願供擔保，聲請為假執行之宣告，於原告勝訴部分
    ，核無不合，爰分別酌定如主文所示擔保金准許之，原告敗
    訴部分，其假執行之聲請，即失所附麗，應予駁回。
    本件事證已臻明確，兩造其餘攻擊防禦方法及舉證，核與
    本件判決結果不生影響，無庸逐一論列，併此敘明。
據上論結：本件原告之訴為一部有理由，一部無理由，依民事訴
訟法第85條第1項前段、第2項、第79條、第463條、第390條第2
項，判決如主文。
中　　華　　民　　國　　94　　年　　9  　月　　21 　　日
                      民事第六庭審判長法　官  吳火川
　　　　　　　　　　　      　　　　　法　官  吳惠郁
　　　　　　　　　　　      　　　　　法　官  饒鴻鵬
以上正本係照原本作成。
如對本判決上訴，須於收受判決送達後二十日內向本院提出上訴
書狀，其未表明上訴理由者，應於提出上訴後二十日內向本院提
出上訴理由書 (須按他造人數附具繕本)。
上訴時應提出委任律師為訴訟代理人之委任狀。具有民事訴訟法
第四百六十六條之一第一項但書或第二項之情形為訴訟代理人者
，另應附具律師及格證書及釋明委任人與受任人有該條項所定關
係之釋明文書影本。
                                      書記官  陳如慧
中　　華　　民　　國　　94　　年　　9 　　月　　22　　日
                                                      Ｈ
附表：
丙○○扶養費之計算：
93年2月29日至己○○102年9月6日成年前共9年又190日，黃啟
  源應負扶養義務為全部，計為58萬8096元。
計算式為：[74000*7.00000000（此為應受扶養9年之霍夫曼係數
）+74000*0.52*（8.00000000-7.00000000）]=588096（小數點
以下四捨五入，下同）
自己○○102年9月7日成年後至丁○○103年12月9日成年前共1
  年又93日，黃啟源應負扶養義務為二分之一，計為4萬5810元
  。
計算式為：[74000*1（此為應受扶養1年之霍夫曼係數）+74000*
 0.25*（1.00000000-0）]*1/2=45810
自丁○○103年12月10日成年後至庚○○106年8月21日成年前
  共2年又253日，黃啟源應負扶養義務為三分之一，計為6萬
  3631元
計算式為：[74000*1.00000000（此為應受扶養2年之霍夫曼係數
）+74000*0.69*（2.00000000-0.00000000）]*1/3=63631
自庚○○106年8月22日成年後，黃啟源應負扶養義務為四分之
  一。以黃啟源被害後，丙○○平均餘命49.34年扣除前述期間
  後為35.88年，黃啟源應負扶養義務為四分之一，計為38萬
  6166元。
計算式為：[74000*20.00000000（此為應受扶養35年之霍夫曼係
數）+74000*0.88*（20.0000000-00.00000000）]*1/4=386166
以上合計黃啟源應負擔之扶養費為108萬3703元。
計算式為：588096+45810+63631+386166=0000000
